最高法院刑事判決            一○○年度台上字第六一八九號
上  訴  人  賴孝民
選任辯護人  洪永叡律師
上列上訴人因妨害風化案件，不服台灣高等法院台中分院中華民
國九十九年八月十六日第二審更審判決（九十九年度上更(一)字第
一四二號，起訴案號：台灣台中地方法院檢察署九十四年度偵字
第三一三一、三九八六號），提起上訴，本院判決如下：
    主  文
上訴駁回。
    理  由
按刑事訴訟法第三百七十七條規定，上訴於第三審法院，非以判
決違背法令為理由，不得為之。是提起第三審上訴，應以原判決
違背法令為理由，係屬法定要件。如果上訴理由書狀並未依據卷
內訴訟資料，具體指摘原判決不適用何種法則或如何適用不當，
或所指摘原判決違法情事，顯與法律規定得為第三審上訴理由之
違法情形，不相適合時，均應認其上訴為違背法律上之程式，予
以駁回。本件原審審理結果，認為上訴人賴孝民與李育誠（經原
審法院判處罪刑確定）共同基於意圖營利而以施用詐術之方法，
使女子與他人為性交行為之概括犯意聯絡，自民國九十三年十二
月起，有以原判決事實欄（下稱事實欄）一所載之分工方式詐騙
Ａ女（七十三年出生，真實姓名及年籍詳卷），致Ａ女誤信為真
，雖內心不願遭拍攝裸照及下海賣淫，仍不疑有他而勉強順從後
，上訴人、李育誠即與有犯意聯絡之劉啟裕（經原審法院判處罪
刑確定）及真實姓名年籍不詳、綽號「蕭大哥」、「阿力」、「
野獸」等成年男子，自九十四年一月二十二日起至同年二月一日
止，以事實欄二所載之分工方式，使Ａ女與游ＯＯ、吳Ｏ、林Ｏ
Ｏ、廖ＯＯ、程ＯＯ、林ＯＯ、劉ＯＯ等不特定男客為性交易行
為數十次，而共同以此方式牟利之犯行。因而撤銷第一審關於上
訴人此部分之科刑判決，比較行為時及裁判時法律，適用最有利
於上訴人之規定，改判依九十四年二月二日修正公布，九十五年
七月一日施行前刑法連續犯之規定，從一重論上訴人共同連續犯
圖利以詐術使人性交罪，處有期徒刑四年，減為有期徒刑二年，
及為相關從刑之諭知。已詳述其所憑之證據及認定之理由，並就
上訴人否認犯行之供詞及其所辯各語認非可採，予以論述。上訴
意旨略以：(一)、上訴人始終否認有拍攝Ａ女裸照及詐騙Ａ女簽發
本票之行為，卷內亦無Ａ女被拍裸照之照片及簽發之本票等證物
，原判決認上訴人有對Ａ女誆稱：討債集團要求付贖新台幣五百
萬元，才肯釋放李育誠，為迅速籌款，須Ａ女下海賣淫還錢，又
為表示Ａ女確有下海賣淫之決心，要拍攝Ａ女之裸照以博取討債
集團信任等語，其採證有違證據法則。(二)、原判決未說明上開裸
照及本票是否應宣告沒收之理由，有判決理由不備之違法云云。
惟查：(一)、證據之取捨、證據證明力之判斷，以及事實有無之認
定，屬事實審法院之職權，苟其取捨判斷與認定，並不違背論理
法則及經驗法則，即不容任意指為違法，而執為適法之第三審上
訴理由。原判決依憑：證人李育誠、劉ＯＯ、楊ＯＯ於第一審
審理具結之證詞，Ａ女於偵查及第一審審理之指述，證人游
ＯＯ於偵查及第一審審理具結之證述，證人吳Ｏ於警詢及第一
審審理之證言，證人林ＯＯ、廖ＯＯ、程ＯＯ、林ＯＯ、劉Ｏ
Ｏ於警詢之證述，上訴人與李育誠租用台中市○○○街七十三
號房屋之租賃契約書，搜索扣押筆錄、查獲現場圖、查獲現場
照片、賣淫地點照片，車牌號碼ＯＬ─九八七０號自用小客車
之車籍資料等證據，資以認定上訴人確有事實欄一、二所載與李
育誠、劉ＯＯ及真實姓名年籍不詳、綽號「蕭大哥」、「阿力」
、「野獸」等成年男子連續以詐術使Ａ女與他人為性交易行為數
十次，而共同以此方式牟利等情，已說明本於調查所得心證，分
別定其取捨而為事實判斷之理由。所為論斷，均有卷存證據資料
可資覆按。上訴意旨雖指摘原判決違法，然本件雖未查獲前述拍
攝Ａ女之裸照及詐騙Ａ女所簽發之本票，因前揭事證已明，並不
影響上訴人犯罪之認定。上訴意旨(一)執以指摘，係就原審依憑證
據所為採證、認事職權之合法行使，以及原判決已論列說明之事
項，依憑己見任意指為違法，重為事實之爭執，否認犯罪，自非
適法之第三審上訴理由。(二)、供犯罪所用或供犯罪預備之物，與
因犯罪所得之物，屬於犯人所有者，除有特別規定外，法院「得
」宣告沒收，並非「應」宣告沒收，此觀刑法第三十八條規定自
明。
本件前述拍攝Ａ女之裸照及詐騙Ａ女所簽發之本票，雖屬供上訴
人犯罪所用之物，然因均未扣案，且非屬違禁物，無證據可認未
滅失，不另諭知沒收，於法並無不合。原判決就此雖未說明不宣
告沒收之理由，而有微疵，但於判決本旨不生影響，尚難執此為
合法之第三審上訴理由。衡以前開說明，其上訴為違背法律上之
程式，應予駁回。
據上論結，應依刑事訴訟法第三百九十五條前段，判決如主文。
中    華    民    國  一○○  年   十一   月    十    日
                      最高法院刑事第九庭
                          審判長法官  賴  忠  星  
                                法官  呂  丹  玉  
                                法官  吳      燦  
                                法官  蔡  名  曜  
                                法官  葉  麗  霞  
本件正本證明與原本無異
                                      書  記  官  
中    華    民    國  一○○  年   十一   月   十六   日
                                                      Q